【裁判字號】    98,簡上,526
【裁判日期】    980720
【裁判案由】    賭博
【裁判全文】
臺灣板橋地方法院刑事判決             98年度簡上字第526號
上  訴  人
即  被  告  甲○○
上列上訴人即被告因賭博案件，不服本院中華民國98年3 月17日
98年度簡字第1739號第一審刑事簡易判決（聲請簡易判決處刑案
號：98年度速偵字第511 號），提起上訴，本院管轄之第二審合
議庭判決如下：
    主  文
原判決撤銷。
甲○○意圖營利，聚眾賭博，處有期徒刑貳月，如易科罰金，以
新臺幣壹仟元折算壹日。扣案之四色牌肆副、抽頭金新臺幣陸拾
元均沒收之。
    事  實
一、甲○○基於意圖營利供給賭博場所及聚眾賭博之犯意，自民
    國98年1 月20日14時許起，提供其承租位於臺北縣中和市○
    ○街109 巷底登山步道旁之工寮為賭博場所，並以其所有之
    四色牌為賭具，聚集不特定之人在該處賭博財物。其等賭博
    方式為每局每人發18張牌，莊家19張牌，先胡牌者為贏家，
    可向其他參與賭博之人收取新臺幣（下同）30元，選擇蓋胡
    不參與賭博之人，則須給付贏家10元，每更換1 副四色牌時
    須交付甲○○抽頭金20元。嗣於同日15時許，適甲○○與賭
    客蘇阿份、林月娥、乙○○、賴美、吳諶隨（下稱賭客蘇阿
    份等5 人）在上址工寮以前開方式賭博時，為警當場查獲，
    並扣得甲○○所有之四色牌4 副、抽頭金60元及賭資3,340
    元（賭客及賭資部分由警察機關依社會秩序維護法處置）。
二、案經臺北縣政府警察局中和分局報請臺灣板橋地方法院檢察
    署檢察官偵查後聲請以簡易判決處刑。
    理  由
一、上揭事實，業據上訴人即被告甲○○於警詢及偵審中坦承不
    諱，核與證人即賭客蘇阿份等5 人於警詢時證述之情節相符
    ，並有現場草圖1張、照片4 幀附卷可稽及四色牌4副、抽頭
    金60元、賭資3,340 元扣案可資佐證。罪證明確，被告犯行
    洵堪認定。
二、核被告甲○○所為，係犯刑法第268 條前段之意圖營利供給
    賭博場所罪及同條後段之意圖營利聚眾賭博罪。又被告於98
    年1 月20日14時許至同日15時許之期間內，反覆密接提供賭
    博場所聚集賭客賭博財物，本質上乃具有反覆、延續性行為
    之特徵，於刑法評價上，應認係集合多數犯罪行為而成立之
    獨立犯罪型態之「集合犯」，為包括一罪，應僅各成立一罪
    。而被告所犯上開二罪，係以一行為而同時觸犯之，為想像
    競合犯，應依刑法第55條規定，從一重之意圖營利聚眾賭博
    罪處斷。聲請意旨另以：被告自98年1 月19日起至98年1 月
    20日14時（不含）許前之期間內，亦基於意圖營利供給賭博
    場所及聚眾賭博之犯意，提供其承租之上址工寮為賭博場所
    ，並以其所有之四色牌為賭具，聚集不特定之人在該處以前
    開方式賭博財物，因認被告於該期間內另涉有刑法第268 條
    前段之意圖營利供給賭博場所及同條後段之意圖營利聚眾賭
    博二罪嫌云云。而聲請意旨認被告另涉犯此二罪嫌，無非係
    以被告於警詢及偵查中之自白、證人即賭客蘇阿份等5 人於
    警詢之證述及有前開四色牌、抽頭金、賭資扣案為其論據。
    訊據被告則否認有前開意圖營利供給賭博場所及聚眾賭博之
    犯行，並辯稱：伊與賭客蘇阿份等5 人只是從98年1 月20日
    當天下午才開始玩四色牌，並非從同年月19日開始玩等語。
    經查：賭客即證人蘇阿份、林月娥、賴美、吳諶隨等4 人於
    警詢時一致證稱其等係於98年1 月20日14時許，才開始賭四
    色牌，且都是第一次前往上址工寮賭博等語，自難憑其4 人
    之證言認定被告係自98年1 月19日起即有前開賭博犯行；又
    本件係於98年1 月20日15時許經警查獲，並扣得四色牌4 副
    、抽頭金60元及賭資3,340 元等物，則該等證物亦僅能佐證
    被告於查獲當日14時起至15時止，犯有事實欄所示之賭博行
    為，同樣無法據以認定被告自98年1 月19日起即有相同賭博
    犯行。至於被告在警詢及偵查中雖自白自98年1 月19日起即
    供給賭博場所及聚眾以四色牌賭博財物，核與證人乙○○於
    警詢時證稱共2 次前往上址工寮以四色牌賭博財物等情節相
    符，然被告於本院審理時已否認有聲請意旨所指之賭博犯行
    ，證人乙○○經本院傳喚到庭具結後，於交互結問時亦證稱
    ：伊係於查獲當天下午才開始玩四色牌，查獲前一天（即98
    年1 月19日）雖曾前往上址工寮，但只是去唱歌，未以四色
    牌賭博財物，被告當時也不在現場等語。據此，可知被告前
    後供述及證人乙○○前後證述不一，在無其他事證佐證被告
    上開自白是否與事實相符及證人乙○○於本院審理時已具結
    擔保其證言為真實之情況下，應認其二人於本院審理時之供
    述較為可信。此外，復查無其他積極證據足認被告有何聲請
    意旨所指之意圖營利供給賭博場所及聚眾賭博之犯行，前開
    聲請之犯罪事實即屬不能證明，惟檢察官認此與被告前揭論
    罪科刑部分有集合犯實質上一罪之關係，爰不另為無罪之諭
    知，併予敘明。
三、原審以被告罪證明確，予以論罪科刑，固非無見，惟被告雖
    有前開論罪之意圖營利供給賭博場所及聚眾賭博等犯行，然
    無法證明被告有聲請意旨所指自98年1 月19日起至同年月20
    日14時（不含）許前之相同賭博犯行，已如前述，原判決併
    予論罪科刑，容有未洽。被告上訴意旨指摘原判決有此可議
    之處，為有理由，自應由本院予以撤銷改判。爰審酌被告之
    品行、智識程度，為牟小利而供給賭博場所及聚眾賭博，助
    長賭博歪風，有害社會善良風俗，兼衡其犯罪時間尚短暨犯
    罪手段、目的，以及犯罪後坦承犯行等一切情狀，量處如主
    文所示之刑，以資懲儆，並諭知易科罰金之折算標準。至扣
    案之四色牌4 副、抽頭金60元，分別係被告所有供犯本罪所
    用及因犯本罪所得之物，業據其供明在卷，爰依刑法第38條
    第1 項第2 款、第3 款規定宣告沒收之；惟扣案之賭資3,34
    0 元，係現場賭客違反社會秩序維護法之物，自無從於本案
    中諭知沒收，亦附此敘明。
據上論斷，應依刑事訴訟法第455 條之1 第1 項、第3 項、第36
9條第1項前段、第364條、第299條第1項前段，刑法第268條、第
41條第1項前段、第38條第1項第2款、第3款，刑法施行法第1 條
之1第1項、第2項前段，判決如主文。
本案經檢察官賴建如到庭執行職務。
中    華    民    國    98    年    7     月    20    日
                  刑事第二庭審判長法  官  王屏夏
                                  法  官  吳幸娥
                                  法  官  趙義德
上列正本證明與原本無異。
不得上訴。
                                  書記官  謝嘉玲
中    華    民    國    98    年    7     月    23    日
附錄本案論罪科刑法條全文：
刑法第268條：
意圖營利，供給賭博場所或聚眾賭博者，處 3 年以下有期徒刑，
得併科 3 千 元以下罰金。


司法院資訊處製作；財團法人民間司法改革基金會備份。
